臺灣高雄地方法院刑事判決　　　　　　110年度簡上字第265號
上　訴　人　臺灣高雄地方檢察署檢察官
被　　　告　賴建明


 
上列上訴人因被告竊盜案件，不服本院中華民國110年8月6日110
年度簡字第2187號第一審刑事簡易判決（起訴案號：110年度偵
字第1934號），提起上訴，本院管轄之第二審合議庭判決如下：
    主  文
原判決關於未諭知沒收部分撤銷。
上開撤銷部分，未扣案之犯罪所得腳踏車壹輛及電鑽壹把沒收，
於全部或一部不能沒收或不宜執行沒收時，追徵其價額。
其餘上訴駁回。
    事  實
一、賴建明意圖為自己不法之所有，基於竊盜之犯意，於民國10
    9年8月9日12時許，在顏郁真位在高雄市○○區○○路00號3
    樓住處內，徒手竊取顏郁真所有之腳踏車1輛及電鑽1把，得
    手後騎乘車牌號碼000-000號普通重型機車離去。嗣經顏郁
    真發覺報警處理，經警調閱監視器畫面循線查獲上情。
二、案經顏郁真訴由高雄市政府警察局小港分局移送臺灣高雄地
    方檢察署檢察官偵查起訴。
    理  由
壹、程序部分：
    本判決下列所引用之證據，其中屬傳聞證據之部分，業據檢
    察官及被告於本院審理時均同意有證據能力（見簡上卷第67
    至69頁），本院審酌該等具有傳聞證據性質之證據，其取得
    過程並無瑕疵，與待證事實具有關聯性，證明力非明顯過低
    ，以之作為證據係屬適當，依刑事訴訟法第159條之5規定，
    自得作為證據。其餘認定本案犯罪事實之非供述證據，並無
    證據證明係實施刑事訴訟程序之公務員違背法定程序所取得
    ，依刑事訴訟法第158條之4規定反面解釋，亦應認均具有證
    據能力。
貳、實體部分：
一、認定犯罪事實所憑之證據及其認定之理由：
    上揭犯罪事實，業據被告迭於警詢、偵訊、原審及本院審理
    中均坦承不諱，核與證人即告訴人顏郁真於警詢中證述之情
    節大致相符，並有車輛詳細資料報表、監視器檔案、和解書
    各1份及監視器擷取照片5張等件在卷可佐，足認被告之任意
    性自白與事實相符。從而，本件事證明確，被告之犯行堪以
    認定，應依法論科。
二、論罪部分：
    核被告所為，係犯刑法第320條第1項之竊盜罪。
三、駁回上訴部分（即罪刑部分）： 
  ㈠原審審理結果，因認被告罪證明確，爰以行為人之責任為基
    礎，審酌被告不思以正當途徑獲取所需，竟竊取他人財物，
    侵害他人財產法益，且事後雖與告訴人成立和解，卻未依約
    定期限履行，告訴人因此提出告訴，被告所為實有不該；惟
    念被告犯後坦承犯行，態度尚可，兼衡其素行、本件犯罪之
    手段、情節、所生危害、智識程度、家庭生活、經濟狀況等
    一切具體情狀（涉被告個人隱私，均詳卷），量處拘役20日
    ，並諭知易科罰金之折算標準。
  ㈡檢察官上訴意旨略以：被告賴建明乘到告訴人顏郁真住處抓
    老鼠之機，竊取告訴人所有腳踏車1輛及電鑽1支，旋變賣得
    現，事後雖與告訴人成立和解，願賠償1萬元，惟迄今乃未
    履行，犯後態度不佳，原審僅處以拘役20日，殊嫌輕縱。請
    將原判決撤銷，更為處以拘役30日等語。
  ㈢按量刑輕重，係屬事實審法院得依職權自由裁量之事項，苟
    已斟酌刑法第57條各款所列情狀而未逾越法定刑度，不得遽
    指為違法（最高法院72年度台上字第6696號判例參照）；且
    在同一犯罪事實與情節，如別無其他加重或減輕之原因，下
    級審量定之刑，亦無過重或失輕之不當情形，則上級審法院
    對下級審法院之職權行使，原則上應予尊重（最高法院85年
    度台上字第2446號判決參照）。本院考量原審認事用法並無
    違誤，且關於被告科刑部分，業於理由內具體斟酌刑法第57
    條各款所列事項，經核並未逾越法定範圍，又無濫用量刑權
    限、違反罪責原則等不當或違法之處，量刑亦屬妥適。至檢
    察官循告訴人之請求而上訴意旨，固謂被告雖與告訴人成立
    和解，願賠償1萬元，但迄今仍未履行，犯後態度不佳，認
    原審判決並非妥適乙節，惟查，原審量刑時已審酌被告與告
    訴人間成立和解，卻未依約定期限履行一情，況本院諭知就
    被告之犯罪所得沒收，對告訴人而言並非無救濟管道（詳如
    撤銷部分之敘述）。從而，檢察官以上開理由提起上訴，請
    求撤銷原審判決，為無理由，應予駁回。
四、撤銷改判部分（即沒收部分）：
  ㈠按現行刑法之沒收，係刑罰及保安處分以外之法律效果，具
    有獨立性，而非從刑，得與罪刑區分，非從屬於主刑，自得
    與罪刑分別處理。因而在訴訟程序，本於沒收之獨立性，於
    本案罪刑部分上訴予以駁回時，即可單獨就沒收部分予以撤
    銷（最高法院106年度台上字第3784號、107年度台上字第13
    26號判決意旨參照）。是以，本院固認原審判決就被告犯罪
    事實之認定與罪刑之宣告並無不當，應予維持，業已說明如
    前，仍得僅就原審判決關於沒收部分撤銷，先予敘明。
  ㈡查，被告所犯竊盜罪之犯罪所得為腳踏車1輛及電鑽1把，而
    其雖與告訴人達成和解，但迄今分文未付，此業經被告於本
    院審理中供述在卷（見簡上卷第70頁），則被告既尚未履行
    上開和解條件，自難認其犯罪所得已實際合法發還告訴人，
    亦無從謂宣告沒收有何違反過量禁止原則而使人感受不公平
    之過苛情形，又該犯罪所得並未扣案，自應依刑法第38條之
    1第1項前段、第3項之規定宣告沒收，並於全部或一部不能
    沒收或不宜執行沒收時，追徵其價額。至倘被告於本院宣判
    後履行全部或一部調解內容，乃事涉檢察官執行時是否扣抵
    犯罪所得，而無礙本院所為沒收犯罪所得之宣告；又告訴人
    若均未受償，於判決確定沒收執行完畢後，亦得依刑事訴訟
    法第473條第1項規定，向檢察官請求發還，附此敘明。
  ㈢原審判決以本案被告已與告訴人達成和解並約定賠償1萬元
    ，雖尚未履行，如再宣告沒收或追徵，恐有過苛之虞，而依
    刑法第38條之2第2項之規定，不予宣告沒收或追徵，容有未
    恰。此部分雖未據檢察官上訴指摘，但因於法有違，即無可
    維持，本院自應將此部分撤銷，改判如主文第二項所示。
據上論斷，應依刑事訴訟法第455條之1第1項、第3項、第368條
、第369條第1項前段，判決如主文。
本案經檢察官丁亦慧提起公訴，檢察官李白松到庭執行職務。
中    華    民    國   110    年    11    月    30    日
                刑事第十四庭  審判長法  官  呂明燕
                                    法  官  胡慧滿
                                    法  官  吳書嫺 
以上正本證明與原本無異。
本件不得上訴。
中    華    民    國   110    年    11    月    30    日
                                    書記官  王萌莉
附錄所犯法條全文：
刑法第320條第1項
意圖為自己或第三人不法之所有，而竊取他人之動產者，為竊盜
罪，處5 年以下有期徒刑、拘役或50萬元以下罰金。